【裁判字號】    95,訴,1027
【裁判日期】    950816
【裁判案由】    毒品危害防制條例
【裁判全文】
臺灣桃園地方法院刑事判決              95年度訴字第1027號
公  訴  人  臺灣桃園地方法院檢察署檢察官
被      告  甲○○
選任辯護人  邱鎮北律師
            莊守禮律師
上列被告因違反毒品危害防制條例案件，經檢察官提起公訴（95
年度偵字第7302號），本院判決如下：
    主  文
甲○○運輸第一級毒品，處有期徒刑拾貳年。扣案第一級毒品海
洛因壹包（淨重肆拾玖點貳柒公克，空包裝袋壹個重零點伍肆公
克）沒收銷燬之，扣案保險套貳個沒收。
    事  實
一、甲○○利用前去大陸經商之便，於民國95年3 月23日，在大
    陸廣東省珠海市某處，向不詳真實姓名、年籍而綽號「阿亮
    」之男子，以人民幣5,000 元之價格購得經行政院公告管制
    進出口之第一級毒品海洛因1 包（淨重49.27 公克，空包裝
    袋1 個重0.54公克，其外另以扣案之2 個保險套包裹），備
    供自行施用。購入後即基於私擅運輸管制進口之第一級毒品
    海洛因進入臺灣地區之犯意，於同年月25日晚間，將上開以
    保險套包裹之海洛因藏置於其所著長褲之暗袋內，自廣東省
    珠海市搭車至澳門再轉搭澳門航空公司NX-620號班機，將所
    攜之海洛因運返臺灣。嗣於當日晚間10時30分許，甲○○攜
    同海洛因運抵桃園縣大園鄉之「中正國際機場」，於入境通
    關時旋為財政部臺北關稅局人員查獲，並扣得前述海洛因1
    包及甲○○所有供運輸海洛因所用之保險套2 個。
二、案經法務部調查局航業海員調查處報請臺灣桃園地方法院檢
    察署檢察官偵查起訴。
    理  由
一、上開事實業據被告甲○○於警詢、檢察官偵查及本院審理時
    坦承不諱，並有如事實欄所載之物品扣案，及臺北關稅局扣
    押貨物、運輸工具收據及搜索筆錄1 紙、被告入出境紀錄1
    份在卷可憑。此外，扣案之白粉1 包（淨重49.27 公克，空
    包裝袋1 個重0.54公克，其外另以扣案之2 個保險套包裹）
    ，經送驗結果，檢出含毒品海洛因成份乙節，有法務部調查
    局調科壹字第080011089 號鑑定通知書1 紙附卷可佐，足徵
    被告之自白與事實相符，本件事證已經明確，被告之犯行堪
    予認定，應依法論科。
二、刑法及刑法施行法部分條文業經修正公布，並均於95年7 月
    1 日施行。修正後刑法第2 條第1 項之規定，係規範行為後
    法律變更所生新舊法律比較適用之準據法，於修正後刑法施
    行後，應適用修正後刑法第2 條第1 項規定之從舊從輕之原
    則為比較；修正後刑法第2 條第2 項，則為同條第1 項之特
    別規定，於修正後刑法施行後，關於非拘束人身自由之保安
    處分，應依修正後刑法第2 條第2 項之規定，適用裁判時之
    法律。又修正後刑法第35條，乃刑之重輕之法定次序與標準
    ，應適用裁判時之修正後刑法第35條之規定。修正後刑法第
    2 條第1 項係採從舊從輕原則，適用最有利於行為人之法律
    。既曰法律，自較刑之範圍為廣；除法律有特別規定者（如
    修正後刑法第2 條第2 項非拘束人身自由之保安處分適用裁
    判時法，修正後刑法施行法第9 條之3 規定之情形），應依
    其規定；或事關執行之緩刑之宣告，或犯罪在刑法修正施行
    前，自首在刑法施行後之自首部分，或程序之規定（程序從
    新，如刑法第40條沒收宣告之程序規定），應適用裁判時之
    修正後刑法之規定外；依修正後刑法第2 條第1 項比較時，
    應就罪刑有關之共犯、未遂犯、連續犯、牽連犯、結合犯，
    以及累犯加重，自首減輕暨其他法定加減原因（如身分加減
    ）與加減例等一切情形，綜其全部之結果而為比較後，整個
    之適用，不能割裂而分別適用有利益之條文。關於易科罰金
    之折算標準、易服勞役之折算標準及期限、罰金與死刑是否
    併予執行、多數有期徒刑定應執行之刑時之最高刑期之限制
    等之修正，事涉行為人易刑折算標準金額之多寡與期限之長
    短及定執行刑時能否就罰金刑併予執行或有期徒刑定應執行
    之刑時最高度之限制，亦均屬依修正後刑法第2 條第1 項所
    應比較適用法律之範圍。拘束人身自由之保安處分，並非屬
    修正後刑法第2 條第2 項規定應適用裁判時法之範圍，除有
    特別規定者外，亦屬應依修正後刑法第2 條第1 項比較適用
    之法律；從刑附屬於主刑，除法律有特別規定者外，依主刑
    所適用之法律（以上參考最高法院95年05月23日刑事庭第8
    次會議決議及最高法院24年上字第4634號、24年上字第5292
    號、27年上字第2615號判例）。茲就本案所應適用法律之變
    更情形列述如下：
  (一)修正前刑法第33條第5 款關於主刑之罰金部分原規定為：「
    罰金：（銀元）一元以上。」，且依罰金罰鍰提高標準條例
    第1 條前段規定提高10倍，即銀元10元以上，折算為新臺幣
    30元以上；修正後之規定為新臺幣1,000 元以上，以百元計
    算。
  (二)關於死刑及無期徒刑之減輕部分，修正前刑法第64條第2 項
    及第65條第2 項分別規定：「死刑減輕者，為無期徒刑，或
    為十五年以下十二年以上有期徒刑。」及「無期徒刑減輕者
    ，為七年以上有期徒刑。」，修正後刑法第64條第2 項及第
    65條第2 項則分別規定：「死刑減輕者，為無期徒刑。」及
    「無期徒刑減輕者，為二十年以下十五年以上有期徒刑。」
    。
  (三)本件被告依行為時法之規定，如併科罰金時，最低度為銀元
    10元即新臺幣30元以上，最高度則為新臺幣10,000,000元以
    下，倘若減輕其刑，減輕後之法定刑為無期徒刑、12年以上
    15年以下有期徒刑或7 年以上有期徒刑；若依裁判時法之規
    定，如併科罰金時，其最低度為新臺幣1,000 元以上，最高
    度則與修正前相同，倘若減輕其刑，減輕後之法定刑為無期
    徒刑或15年以上20年以下有期徒刑。經綜合比較結果，修正
    後之規定非較有利於被告，故依刑法第2 條第1 項前段規定
    ，應整體適用修正前之刑法有關規定。
三、按海洛因係毒品危害防制條例第2 條第2 項第1 款規定之第
    一級毒品，並屬行政院依懲治走私條例公告之「管制物品項
    目及其數額」甲項第4 款所列之管制進出口物品。次按自大
    陸地區私運物品進入臺灣地區，或自臺灣地區私運物品前往
    大陸地區者，以私運物品進口、出口論，適用懲治走私條例
    規定處斷，該條例第12條規定甚明。本件被告自大陸地區廣
    東省珠海市運輸、走私毒品海洛因入境，雖經由澳門搭機來
    臺，然其係自大陸地區廣東省珠海市起運毒品走私入境，自
    應適用懲治走私條例第12條論以準走私罪。是核被告所為，
    係犯毒品危害防制條例第4 條第1 項之運輸第一級毒品罪及
    懲治走私條例第12條、第2 條第1 項之私運管制物品進口罪
    。而被告持有第一級毒品之低度行為應為運輸之高度行為所
    吸收，不另論罪。又修正後刑法第55條但書係科刑之限制，
    為法理之明文化，非屬法律之變更，惟法律變更部分經比較
    後既應適用舊法，因之，基於法律應整體而不得割裂適用之
    原則，是被告以一運輸行為同時觸犯前開二罪，為想像競合
    犯，應依修正前刑法第55條之規定從一重以運輸第一級毒品
    罪處斷。另依毒品危害防制條例第4 條第1 項規定，製造、
    運輸、販賣第一級毒品者，係同其刑度，顯認運輸毒品與製
    造、販賣之行為具有相等之不法內涵及危害程度，但查，本
    件被告所運回之海洛因係備供自行施用，惟施用毒品究其性
    質乃屬自殘行為，於他人法益並無直接積極之侵害，為此目
    的而運輸毒品之危害程度實難與對社會具有深廣危害之販賣
    或製造海洛因行為等同相視而邀受同罰，審此情狀，本院認
    縱科以本罪法定最低度刑無期徒刑，猶嫌過重且失之苛酷，
    情輕而法重，被告所為亦非全無可值憫恕之處，況依上開最
    高法院刑事庭會議決議意旨，刑法第59條修正係屬法院就刑
    之酌減審認標準見解之明文化，非屬法律之變更，依前述法
    律整體適用之原則，爰依修正前刑法第59條酌減其刑，並依
    修正前刑法第64條第2 項、第65條第2 項之規定，定其得減
    輕刑度之範圍。爰審酌被告犯罪動機、目的、運輸海洛因之
    數量，犯行潛藏之危害甚低及其犯後態度等一切情狀，量處
    如主文所示之刑。
四、扣案白粉1 包（淨重49.27 公克，空包裝袋1 個重0.54公克
    ）為第一級毒品海洛因，有如前述，且鑑定機關於鑑定時，
    已將毒品與包裝分別秤重，然依鑑定機關法務部調查局鑑驗
    毒品秤重主要係以傾倒，必要時亦會輔以刮杓刮取之方式，
    儘可能將原送驗包裝袋內毒品與包裝袋分離後各別秤重，所
    得毒品重量稱為淨重，包裝袋重量則以空包裝重稱之，然無
    論依上述何種方式分離，原送驗包裝袋內均仍會有微量毒品
    成分殘留等情，亦有法務部調查局93年11月16日調科壹字第
    09362396550 號函述可參，則該包裝袋並未與毒品完全析離
    ，就該毒品與包裝袋，均應依毒品危害防制條例第18條第1
    項前段規定，諭知沒收銷燬之。扣案保險套2 個為被告購入
    海洛因時，由「阿亮」連同海洛因所一併交付，自屬被告所
    有，且係用以包裹海洛因運輸入境臺灣所用之物，應依毒品
    危害防制條例第19條第1 項之規定宣告沒收，又該等保險套
    既已扣案，即無全部或一部不能沒收之問題，要毋庸依同條
    項規定諭知如全部或一部不能沒收時，追徵其價額或以其財
    產抵償之必要。至扣案西裝長褲1 條為被告日常使用之衣物
    ，縱其未運輸海洛因毒品亦需穿著該西裝長褲入境，且無證
    據足資證明該條西裝長褲係被告為運輸毒品之目的而特別換
    穿，尚難認屬被告供或備供運輸毒品所用之物，且亦非違禁
    物，自無須沒收。
據上論斷，應依刑事訴訟法第299 條第1 項前段，毒品危害防制
條例第4 條第1 項、第18條第1 項前段、第19條第1 項，懲治走
私條例第2 條第1 項、第11條、第12條，修正後刑法第2 條第1
項前段，修正前刑法第11條前段、第55條、第59條、第64條第2
項、第65條第2 項，判決如主文。
本案經檢察官崔秉君到庭執行職務。
中    華    民    國    95    年    8     月    16    日
              刑事第十一庭    審判長法  官  蔡榮澤
                                    法  官  何俏美
                                    法  官  魏于傑
上正本證明與原本無異。
如不服本判決，得於收受判決後10日內，向本院提出上訴狀。
                                    書記官  林怡君
中    華    民    國    95    年    8     月    16    日
本案論罪科刑主要法條：
毒品危害防制條例第4條
製造、運輸、販賣第一級毒品者，處死刑或無期徒刑；處無期徒
刑者，得併科新臺幣 1 千萬元以下罰金。
製造、運輸、販賣第二級毒品者，處無期徒刑或 7 年以上有期徒
刑，得併科新臺幣 7 百萬元以下罰金。
製造、運輸、販賣第三級毒品者，處 5 年以上有期徒刑，得併科
新臺幣 5 百萬元以下罰金。
製造、運輸、販賣第四級毒品者，處 3 年以上 10 年以下有期徒
刑，得併科新臺幣 3 百萬元以下罰金。
製造、運輸、販賣專供製造或施用毒品之器具者，處 1 年以上 7
年以下有期徒刑，得併科新臺幣 1 百萬元以下罰金。
前五項之未遂犯罰之。


司法院資訊處製作；財團法人民間司法改革基金會備份。
